臺灣臺中地方法院民事簡易判決
110年度中簡字第2603號
原      告  陳金田  
被      告  何開元  

上列被告因過失傷害案件（本院刑事庭110年度交簡字第349號）
，經原告提起請求損害賠償之附帶民事訴訟，經本院刑事庭裁定
移送前來（110年度交簡附民字第58號），本院於民國110年11月
10日言詞辯論終結，判決如下：
    主      文
被告應給付原告新臺幣柒萬貳仟柒佰伍拾壹元，及自民國110年7
月31日起至清償日止，按週年利率百分之五計算之利息。
原告其餘之訴駁回。
本判決第一項原告勝訴部分，得假執行。    
    事實及理由
一、原告主張：被告之普通重型機車駕駛執照業經註銷，為無駕
    駛執照之人，仍於民國109年7月30日上午，騎乘車牌號碼00
    0-000號普通重型機車，沿臺中市東區武德街由八德街往新
    民街方向行駛，嗣於同日上午10時45分許，行經臺中市東區
    武德街與新民街交岔路口，本應注意行近行人穿越道，遇有
    行人穿越時，無論有無交通指揮人員指揮或號誌指示，均應
    暫停讓行人先行通過，而依當時之情形又無不能注意之情事
    ，竟疏未注意及此，適有原告由其右前方沿行人穿越道由西
    往東方向穿越道路時，亦疏未注意無交通指揮人員指揮又無
    號誌指示者，應小心迅速通行，致被告騎乘之機車因此撞擊
    原告，致原告受有左側足部第一蹠骨移位閉鎖性骨折及左側
    足部壓砸傷等傷害。原告因該事件受傷而就診，因此支出中
    醫醫藥費2萬9200元，與西醫醫藥費合計4萬3930元，又受有
    精神上極大之痛苦，為此依民法第184條第1項前段及第195
    條第1項等規定，請求被告給付原告精神慰撫金20萬元等語
    。並聲明：（1）被告應給付原告20萬元，及自刑事附帶民
    事起訴狀繕本送達被告之翌日起至清償日止，按年息5%計算
    之利息。（2）願供擔保，請准宣告假執行。
二、被告則以：被告確有因原告所指上開過失傷害之情，遭刑事
    庭判處拘役50日，得易科罰金確定在案無訛；被告雖有過失
    且為主要肇因，然原告亦有過失，此經刑事判決認定原告亦
    有肇事次因可證，就此主張過失相抵。對於原告請求之西醫
    醫療費用並無意見，然原告請求中醫醫療支出部分，則顯然
    過當，因原告就診次數及時日長達近1年，顯不合理；另原
    告請求之精神慰撫金部分，依法固應為給付，然認屬過高等
    語，資為抗辯。並聲明：原告之訴駁回。
三、本院得心證之理由
（一）查原告主張之上開事實，業據原告提出診斷證明書及醫療
      費用明細證明等為證，而被告上開過失傷害行為，亦經本
      院刑事庭判決有罪在案，復被告就上開情節亦為是認（僅
      否認原告支出中醫醫療費用部分與本件之關聯性，容後敘
      明），且有本院110年度交簡字第349號刑事判決附卷可證
      ，並經本院調取上開刑事案卷查閱無訛，是本院依調查證
      據之結果，自堪信為真實。而查，系爭事故之發生，係因
      被告騎乘機車行至劃有行人穿越道路段，遇行走於行人穿
      越道之行人即原告，未讓原告先行，為肇事主因；而行人
      即原告，行經人車擁擠處所穿越道路，未小心迅速通行，
      為肇事次因，有臺中市車輛行車事故鑑定委員會中市車鑑
      0000000案鑑定結果及鑑定覆議會覆議結果等可參（見刑
      事附民案卷第41至44頁），是堪認被告騎乘機車就系爭事
      故之發生應為肇事主因，當負百分之70之過失責任，另原
      告則為肇事次因，應承擔百分之30之過失責任。
（二）而按因故意或過失，不法侵害他人之權利者，負損害賠償
      責任；不法侵害他人之身體、健康、名譽、自由、信用、
      隱私、貞操，或不法侵害其他人格法益而情節重大者，被
      害人雖非財產上之損害，亦得請求賠償相當之金額，民法
      第184條第1項、第195條第1項前段分別定有明文。再損害
      賠償之債，以有損害之發生及有責任原因之事實，並二者
      之間，有相當因果關係為成立要件，最高法院48年台上字
      第481號著有判例可資參照。而精神慰撫金之多寡，應斟
      酌雙方之身分、地位、資力與加害程度，及其他各種情形
      核定相當之數額，該金額是否相當，自應依實際加害情形
      與被害人所受之痛苦及雙方之身分、地位、經濟狀況等關
      係決定之，最高法院51年度台上字第223號判例意旨可資
      參照。
（三）查被告確有於上開時、地，因上開過失撞擊原告，致原告
      之身體受有上開傷害等情，業如前述，是被告自屬過失以
      不法手段侵害原告之身體權及健康權，致原告受有損害而
      情節重大，且被告之過失行為與原告所受傷害間，具有相
      當因果關係無疑。從而，原告依據民法侵權行為規定，請
      求被告賠償伊所受財產上及非財產上之損害賠償，當屬有
      據。而查，原告主張伊因系爭事故受傷，致已支出中西醫
      醫藥費共計4萬3930元等情，業據原告提出診斷證明書及
      醫療費用支出明細為證，而此等書證亦為被告所不爭，僅
      辯稱該中醫費用共3萬9550元與本件事故無關且不合理云
      云；然則，審之原告因系爭事故所受傷勢，於109年7月30
      日上午11時16分許初至澄清醫院就診時，即診斷為左側足
      部第一蹠骨移位閉鎖性骨折及左側足部壓砸傷等傷害，至
      同日上午11時36分許離院，醫囑載明不宜激烈運動半年，
      其後原告陸續於109年8月3日至110年6月28日止至澄清醫
      院就診10次，醫囑載明宜繼續門診追蹤治療等情；另原告
      於109年7月30日事故同日，另至高堂中醫聯合診所就診，
      病名為左側大腳趾挫傷未伴有趾甲損傷之初期照護及後續
      照護，醫囑載明建議休息15日，避免較重之體力活動，建
      議服用中藥、戴護具及貼藥布，而原告其後則自109年7月
      30日至110年6月28日因上開病名陸續就診共95次等情，有
      原告所提診斷證明書2紙及中醫醫療明細等可參（見刑事
      附民卷第49頁及第69至79頁），復被告對該等診斷證明書
      之上開記載亦未為爭執，則按足部的蹠骨乃類似於手的掌
      骨，而原告於事故當日初至澄清醫院就診時既已有左足部
      第一蹠骨移位閉鎖性骨折及左側足部壓砸傷等情，已如前
      述，參以原告上開受傷部位均為左足部及初就診時日為同
      日，且其後陸續至中西醫就診之時日均長達近1年等情，
      堪認原告於事故同日另至高堂中醫就診之上開左側大腳趾
      挫傷未伴有趾甲損傷之傷勢，亦應同屬系爭事故所致之傷
      勢甚明，從而，原告主張伊因系爭事故受傷亦另至中醫就
      診而支出必要之醫療費用，應由被告負擔等語，當屬可採
      。準此，被告辯稱原告所為中醫醫療費用之支出顯與本件
      事故無涉，亦不合理云云，容無依憑，而原告主張伊業已
      支出之中西醫醫藥費用共計4萬3930元，應由被告負損害
      賠償責任等語，為有理由，當予准許。
（四）爰審酌原告為高中畢業，目前務農，約收入約3萬多元，
      名下無車輛，然有不動產及田賦共4筆，108年及109年間
      無薪資所得收入；另被告為大學畢業，目前年屆90歲而已
      退休，無薪資收入，名下無不動產及車輛，108及109年間
      無薪資所得收入等情，業據兩造陳明在卷，並經本院依職
      權查詢兩造之稅務電子匣門財產調件明細表附卷可參，則
      本院斟酌上情及被告係以騎乘車輛過失撞及原告身體之行
      為態樣為過失侵權行為，又兩造之身分、地位、經濟狀況
      、學經歷、原告因本件侵權行為所受傷勢之程度及因該事
      件所致精神上痛苦之程度等一切情況，認原告請求精神慰
      撫金以6萬元為適當，應予准許；至原告逾此範圍之請求
      ，即有未當，當予駁回。據上所述，原告得請求被告給付
      之款項包含醫療費用4萬3930元及精神慰撫金6萬元，以上
      合計為10萬3930元。
（五）再按損害之發生或擴大，被害人與有過失者，法院得減輕
      賠償金額，或免除之，民法第217條第1項定有明文，此項
      規定之目的在謀求加害人與被害人間之公平，倘受害人於
      事故之發生亦有過失時，由加害人負全部賠償責任，未免
      失諸過酷，是以賦與法院得不待當事人之主張，減輕其賠
      償金額或免除之職權。經查，被告雖為肇事主因，應負百
      分之70之過失責任，然原告為肇事次因，應承擔百分之30
      之過失責任，已如前述，則原告上揭得請求之金額，經適
      用過失相抵之法則後，原告得請求被告賠償之金額應減為
      7萬2751元（計算式：10萬3930元×70%＝7萬2751元，小數
      點以下4捨5入）。
（六）復按給付有確定期限者，債務人自期限屆滿時起，負遲延
      責任。給付無確定期限者，債務人於債權人得請求給付時
      ，經其催告而未為給付，自受催告時起，負遲延責任。其
      經債權人起訴而送達訴狀，或依督促程式送達支付命令，
      或為其他相類之行為者，與催告有同一之效力。民法第22
      9條第1項及第2項定有明文。又遲延之債務，以支付金錢
      為標的者，債權人得請求依法定利率計算之遲延利息。但
      約定利率較高者，仍從其約定利率。應付利息之債務，其
      利率未經約定，亦無法律可據者，週年利率為5%。民法第
      233條第1項及第203條亦有明文。查原告對被告之損害賠
      償債權，核屬無確定期限之給付，既經原告起訴而送達訴
      狀，被告迄未給付，當應負遲延責任，是原告併請求被告
      給付自刑事附帶民事起訴狀繕本送達（110年7月30日合法
      送達，見附民卷第25頁）翌日即110年7月31日起至清償日
      止，按週年利率5%計算之遲延利息，核屬有據
四、綜上所述，原告本於民法第184條第1項前段及第195條第1項
    侵權行為之法律關係，請求被告給付7萬2751元，及自110年
    7月31日起至清償日止，按週年利率5%計算之法定遲延利息
    之範圍內，洵屬正當，應予准許，爰為判決如主文第1項所
    示；至原告逾上開部分之請求，即屬無據，應予駁回。
五、本件係依民事訴訟法第427條第1項規定適用簡易訴訟程序所
    為被告部分敗訴之判決，依同法第389條第1項第3款規定，
    應依職權就原告勝訴部分宣告假執行。至原告雖聲請供擔保
    為假執行之宣告，無非促使法院職權之發動而已，本院自無
    須就其聲請為准駁之裁判，附此敘明。
六、本件事證已臻明確，兩造其餘陳述、攻擊防禦方法及舉證，
    經審酌後於判決結果無影響，爰不一一論述，附此敘明。
七、原告提起本件刑事附帶民事訴訟，而由本院刑事庭依刑事訴
    訟法第504條第1項規定，裁定移送前來，依同條第2項規定
    免繳納裁判費，且於本院審理期間，亦未滋生其他訴訟必要
    費用，茲參酌臺灣高等法院暨所屬法院95年度法律座談會意
    旨，自無庸為訴訟費用負擔之諭知，併予敘明。
中　　華　　民　　國　　110 　年　　11　　月　　19　　日
　　                 臺灣臺中地方法院臺中簡易庭         
　　                             法　官　許惠瑜
以上為正本係照原本作成。
如對本判決上訴，須於判決送達後20日內向本院提出上訴狀，同
時表明上訴理由；如已於本判決宣示後送達前提起上訴者，應於
判決送達後10日內補具上訴理由（均須按他造當事人之人數附繕
本）。
中　　華　　民　　國　　110 　年　　11　　月　　19　　日
　　                             書記官  許千士